ACORDAO-COMPLETO-2549598

ACÓRDÃO 2306/2022 ATA 40/2022 - PLENÁRIO

VISTO, relatado e discutido o presente processo de Solicitação do Congresso Nacional, por meio da Comissão de Fiscalização Financeira e Controle da Câmara dos Deputados, na qual encaminha o Requerimento 323/2017-CFFC, de 10/4/2017, em que "solicita ao Tribunal de Contas da União que acompanhe a obra de construção do Eixo Norte da Transposição do Rio São Francisco, bem como a sua conclusão";
ACORDAM os Ministros do Tribunal de Contas da União, reunidos em sessão do Plenário, ante as razões expostas pelo Relator, e com fundamento nos arts. 14, inciso IV, e 17, inciso II, da Resolução-TCU 215/2008, em:
9.1. informar à Comissão de Fiscalização Financeira e Controle da Câmara dos Deputados - CFFC/CD que os processos de acompanhamento da obra de construção do Eixo Norte da Transposição do Rio São Francisco foram concluídos por meio dos Acórdãos 2.840/2021 (peça 17) , 1.984/2021 (peça 14) e 1.757/2017 (peça 21) , todos do Plenário do TCU;
9.2. encaminhar cópia deste acórdão, assim como daqueles mencionados no subitem anterior, à Comissão de Fiscalização Financeira e Controle da Câmara dos Deputados, com a informação de que o relatório e o voto que os fundamentam, podem ser acessados por meio do endereço eletrônico www.tcu.gov.br/acordaos;
9.3. considerar a solicitação integralmente atendida e encerrar o presente processo, nos termos dos arts. 169, inciso II, do Regimento Interno do TCU e 17, inciso II, da Resolução - TCU 215/2008; e
9.4. retirar o sobrestamento determinado pelo subitem 9.6 do Acórdão 1328/2017-TCU-Plenário, Relator Min. Augusto Nardes, com fundamento no art. 157 do Regimento Interno do TCU.

Solicitação do Congresso Nacional para que o Tribunal de Contas da União acompanhe a obra de construção do Eixo Norte da Transposição do Rio São Francisco, bem como a sua conclusão.

Ministério da Integração Nacional (extinta).

3. Interessados/Responsáveis: não há.

13.1. Ministros presentes: Vital do Rêgo (na Presidência), Walton Alencar Rodrigues, Benjamin Zymler, Augusto Nardes (Relator), Jorge Oliveira e Antonio Anastasia.
13.2. Ministros-Substitutos convocados: Augusto Sherman Cavalcanti e Marcos Bemquerer Costa.
13.3. Ministro-Substituto presente: Weder de Oliveira.

AUGUSTO NARDES

Adoto como relatório a instrução produzida no âmbito da Secretaria de Infraestrutura Hídrica, de Comunicações e de Mineração (peça 23) , aprovada pelo corpo dirigente da unidade (peças 24 e 25) e transcrita a seguir:
"INTRODUÇÃO
Trata-se do Ofício 15/2017/CFFC-P, de 19/4/2017 (peça 1) , por meio do qual o Exmo. Sr. Deputado Federal Wilson Filho, Presidente da Comissão de Fiscalização Financeira e Controle da Câmara dos Deputados encaminha o Requerimento 323/2017-CFFC, de 10/4/2017 (peça 1) , em que 'solicita ao Tribunal de Contas da União que acompanhe a obra de construção do Eixo Norte da Transposição do Rio São Francisco, bem como a sua conclusão'. O acompanhamento, consoante o mencionado requerimento, se justificava pela existência de obras inacabadas, já que toda obra inacabada gera prejuízo, porque: 'a) desperdiça recursos públicos com a má utilização, deterioração ou perda de parcelas já executadas, b) leva a Administração a incorrer em despesas necessárias à preservação de instalações, sempre sujeitas à depredações e intempéries e, c) acima de tudo, frustra a população que não pode usufruir dos benefícios planejados para o empreendimento.' (peça 1, p. 2) .
HISTÓRICO
Autuado o presente processo, esta Unidade Técnica procedeu aos exames de admissibilidade e técnico e propôs o conhecimento do processo como Solicitação do Congresso Nacional, por estarem preenchidos os requisitos de admissibilidade previstos nos artigos 38, inciso I, da Lei 8.443/1992, 232, inciso III, do Regimento Interno do TCU e 4º, inciso I, alínea b, da Resolução-TCU 215/2008 (peça 6, p. 1 e 6) , e que se informasse ao solicitante que o TCU já vinha acompanhando as obras de construção do Eixo Norte da Transposição do Rio São Francisco por meio de três processos específicos. Os resultados desse acompanhamento seriam, então, depois de concluídos os processos no mérito, comunicados ao solicitante, acompanhados de cópias das deliberações prolatadas e das peças consideradas necessárias ao atendimento do objeto da solicitação (peça 6, p. 7) .
Além disso, também foi proposto o reconhecimento da conexão integral dos três processos usados no acompanhamento da execução das obras do Pisf, bem como o sobrestamento dos presentes autos até que fossem encaminhadas as informações relativas aos processos reconhecidos como conexos, necessárias ao integral cumprimento do solicitado, com fundamento no art. 47 da Resolução-TCU 259/2014 (peça 6, p. 7) . A proposta foi acolhida pelo Acórdão 1328/2017-TCU-Plenário, Relator Min. Augusto Nardes, nos seguintes termos (peça 9) :
 (...) 
9.1. conhecer da presente solicitação, por estarem preenchidos os requisitos de admissibilidade previstos nos artigos 38, inciso I, da Lei 8.443/1992, 232, inciso III, do Regimento Interno do TCU e 4º, inciso I, alínea b, da Resolução-TCU 215/2008;
9.2. informar ao Presidente da Comissão de Fiscalização Financeira e Controle da Câmara dos Deputados, que: 
9.2.1. este Tribunal está acompanhando a obra de construção do Eixo Norte da Transposição do Rio São Francisco, bem como a sua conclusão, especialmente por meio do seu último processo de fiscalização do Eixo Norte, TC Processo 013.831/2016-0, da representação da licitação da Meta 1N do Eixo Norte no âmbito do RDC 7/2016 conduzido pelo Ministério da Integração, TC Processo 005.648/2017-3, e do processo de acompanhamento, TC Processo 004.375/2005-7, no qual são analisadas informações não abrangidas pelas fiscalizações realizadas, além de consolidar e monitorar as deliberações apreciadas em outros processos, bem como a conclusão das obras do Eixo Norte do Pisf.
9.2.2. tão logo os processos TC Processo 004.375/2005-7, TC Processo 013.831/2016-0 e TC Processo 005.648/2017-3 sejam apreciados no mérito, serão encaminhadas cópias dos acórdãos proferidos, dos relatórios e dos votos que os fundamentaram e das peças processuais consideradas necessárias ao atendimento da solicitação objeto deste processo;
9.3. estender, por força do art. 14, inciso III, da Resolução-TCU 215/2008, os atributos definidos no art. 5º daquela resolução aos processos TC Processo 004.375/2005-7, TC Processo 013.831/2016-0 e TC Processo 005.648/2017-3, uma vez reconhecida conexão integral dos respectivos objetos com o da presente solicitação;
9.4. juntar cópia desta deliberação, bem como do relatório e do voto que a fundamentam, a todos processos conexos mencionados anteriormente, conforme determina o art. 14, inciso V, da Resolução - TCU 215/2008;
9.5. encaminhar cópia desta decisão, acompanhada do relatório e voto que a fundamentam, ao Presidente da Comissão de Fiscalização Financeira e Controle da Câmara dos Deputados;
9.6. sobrestar a apreciação do presente processo até que sejam encaminhadas as informações relativas aos processos conexos, necessárias ao integral cumprimento do solicitado, com fundamento no art. 47 da Resolução-TCU 259/2014.
 (...) 
EXAME TÉCNICO
Examinados os autos e o sistema e-TCU acerca da situação dos três processos conexos, quais sejam, TC Processo 004.375/2005-7, TC Processo 013.831/2016-0 e TC Processo 005.648/2017-3, constata-se que todos se encontram na situação 'encerrado', ou seja, cumpriram seus objetivos, concernentes ao acompanhamento do objeto desta Solicitação do Congresso Nacional. Dos três, por sinal, no que tange ao TC Processo 013.831/2016-0, já havia sido cumprido o comando contido no item 9.2.2 do Acórdão 1328/2017-TCU-Plenário, transcrito acima, com o envio do Acórdão 1984/2021-TCU-Plenário (relator: Min. Augusto Nardes) ao Presidente da Comissão de Fiscalização Financeira e Controle da Câmara dos Deputados, conforme comprovam as peças 14, 15 e 16 .
Quanto aos outros dois processos, relativamente ao TC Processo 004.375/2005-7, foram acostadas a estes autos as peças 17 e 19, durante a confecção desta instrução, tendo-se também em vista comprovar o cumprimento do item 9.2.2 do Acórdão 1328/2017-TCU-Plenário. 
Com relação ao terceiro processo, o TC Processo 005.648/2017-3, junta-se aos presentes autos o Acórdão 1757/2017-TCU-Plenário (peça 21) , relator Min. Bruno Dantas. Destaca-se que este é o único dentre os três processos cujo acórdão de mérito não foi encaminhado à Comissão de Fiscalização Financeira e Controle da Câmara dos Deputados. Assim, em atendimento ao item 9.2.2 do Acórdão 1328/2017-TCU-Plenário, Relator Augusto Nardes, será proposto o encaminhamento de cópia do Acórdão 1757/2017-TCU-Plenário (peça 21) , bem como dos Acórdãos 2.840/2021 (peça 17) e 1.984/2021 (peça 14) , ambos do Plenário do Tribunal.
Desta forma, uma vez que o acompanhamento da obra de construção do Eixo Norte da Transposição do Rio São Francisco até a sua conclusão, solicitado pelo Presidente da Comissão de Fiscalização Financeira e Controle da Câmara dos Deputados (item 1) , foi finalizado, conclui-se que o objetivo deste processo de Solicitação do Congresso Nacional (SCN) foi alcançado, podendo-se, por isso, retirar o sobrestamento determinado pelo item 9.6 do Acórdão 1328/2017-TCU-Plenário e encerrar este processo.
CONCLUSÃO
Portanto, considerando que os três processos que cumpriam a função de acompanhar a execução da obra de construção do Eixo Norte da Transposição do Rio São Francisco foram encerrados, resta alcançado o objetivo a que se propunha este Tribunal com a abertura deste processo de Solicitação do Congresso Nacional (SCN) , devendo ser proposto o arquivamento destes autos, retirando-se antes o sobrestamento determinado pelo item 9.6 do Acórdão 1328/2017-TCU-Plenário, Relator Augusto Nardes, e fazendo-se ainda a devida comunicação ao solicitante do que vier a ser deliberado por esta E. Corte de Contas (itens 4-7) , além do encaminhamento das cópias requeridas pelo item 9.2.2 do mesmo acórdão.
PROPOSTA DE ENCAMINHAMENTO
Ante o exposto, submete-se o processo à apreciação superior, com as seguintes propostas:
1.1. nos termos do art. 8º da Resolução-TCU 315/2020, fazer constar, na ata da sessão em que estes autos forem apreciados, comunicação do relator ao colegiado no sentido de retirar o sobrestamento determinado pelo item 9.6 do Acórdão 1328/2017-TCU-Plenário, relator Min. Augusto Nardes, com fundamento no art. 157 do Regimento Interno do TCU;
1.2. em atendimento ao item 9.2.2 do Acórdão 1328/2017-TCU-Plenário, Relator Min. Augusto Nardes, encaminhar ao Exmo. Sr. Wilson Filho, que ocupava a presidência da Comissão de Fiscalização Financeira e Controle da Câmara dos Deputados e enviou a presente solicitação ao Tribunal (peça 1) para que acompanhasse a obra de construção do Eixo Norte da Transposição do Rio São Francisco até sua conclusão, cópias dos Acórdãos 2.840/2021 - relator Min. Aroldo Cedraz (peça 17) , 1.984/2021 - relator Min. Augusto Nardes (peça 14) e 1.757/2017 - relator Min. Bruno Dantas (peça 21) , todos do Plenário do TCU, destacando que os relatórios e os votos que fundamentam as deliberações  encaminhadas podem ser acessados por meio do endereço eletrônico www.tcu.gov.br/acordaos;
1.3. informar a Comissão de Fiscalização Financeira e Controle da Câmara dos Deputados da decisão que vier a ser proferida, nos termos do §1º do art. 169 do Regimento Interno do TCU; e
1.4. considerar a solicitação integralmente atendida e encerar o presente processo, nos termos dos arts. 169, inciso II, do Regimento Interno do TCU e 17, inciso II, da Resolução - TCU 215/2008."
	É o Relatório.

não há.

Não atuou.

SOLICITAÇÃO DO CONGRESSO NACIONAL. ACOMPANHAMENTO. OBRA DE CONSTRUÇÃO DO EIXO NORTE DA TRANSPOSIÇÃO DO RIO SÃO FRANCISCO. INFORMAÇÃO DOS RESULTADOS AO SOLICITANTE. ATENDIMENTO INTEGRAL. ARQUIVAMENTO.

SOLICITAÇÃO DO CONGRESSO NACIONAL (SCN)

Secretaria de Infraestrutura Hídrica, de Comunicações e de Mineração (SeinfraCOM).

Trata-se de Solicitação do Congresso Nacional, por meio da Comissão de Fiscalização Financeira e Controle da Câmara dos Deputados (Requerimento 323/2017-CFFC, de 10/4/2017) , na qual "solicita ao Tribunal de Contas da União que acompanhe a obra de construção do Eixo Norte da Transposição do Rio São Francisco, bem como a sua conclusão". 
2.	Considerando, diante da dimensão do empreendimento, que este Tribunal estava acompanhando a mencionada obra por meio de três processos, a saber, os TCs Processo 013.831/2016-0, Processo 005.648/2017-3, e Processo 004.375/2005-7, por meio do Acórdão 1328/2017-TCU-Plenário, foi informado ao Presidente da Comissão de Fiscalização Financeira e Controle da Câmara dos Deputados, que tão logo os mencionados processos fossem apreciados no mérito, ser-lhe-iam encaminhadas cópias dos acórdãos proferidos.
3.	A unidade técnica instrutiva informa que todos esses processos se encontram na situação "encerrado", ou seja, cumpriram seus objetivos, concernentes ao acompanhamento do objeto desta Solicitação do Congresso Nacional. 
4.	Quanto ao TC Processo 013.831/2016-0, havia sido cumprido o comando contido no subitem 9.2.2 do Acórdão 1328/2017-TCU-Plenário, com o envio do Acórdão 1984/2021-TCU-Plenário (Relator: Min. Augusto Nardes) ao Presidente da Comissão de Fiscalização Financeira e Controle da Câmara dos Deputados, conforme comprovam as peças 14, 15 e 16 destes autos.
5.	Em relação ao TC Processo 004.375/2005-7, foram acostadas a estes autos as peças 17 e 19, tendo em vista a comprovação do cumprimento do subitem 9.2.2 do Acórdão 1328/2017-TCU-Plenário. 
6.	No que tange ao terceiro processo, TC Processo 005.648/2017-3, foi juntado aos presentes autos o Acórdão 1757/2017-TCU-Plenário, Relator Min. Bruno Dantas. 
7.	Desse modo, considerando que os três processos que cumpriam a função de acompanhar a execução da obra de construção do Eixo Norte da Transposição do Rio São Francisco foram encerrados, atendendo ao objetivo definido na Solicitação do Congresso Nacional (SCN) , entendo cabível a realização da devida comunicação ao solicitante e o arquivamento destes autos, retirando-se ainda o sobrestamento determinado pelo subitem 9.6 do Acórdão 1328/2017-TCU-Plenário.
TCU, Sala das Sessões, em 19 de outubro de 2022.
Ministro JOÃO AUGUSTO RIBEIRO NARDES 
Relator